【裁判字號】    97,小上,1
【裁判日期】    971125
【裁判案由】    給付票款
【裁判全文】
福建金門地方法院民事裁定               97年度小上字第1號
    上  訴  人  乙○○
    被 上訴 人  上海商業儲蓄銀行股份有限公司
    法定代理人  甲○○
    訴訟代理人  丙○○
上列上訴人就其與被上訴人間給付票款事件，對本院於中華民國
97年9月30日所為97年度城小字第63號民事判決提起上訴，本院
裁定如下：
    主  文
上訴駁回。
第二審訴訟費用新臺幣壹仟伍佰元由上訴人負擔。
    理  由
一、按對於小額程序之第一審裁判之上訴或抗告，非以其違背法
    令為理由，不得為之；上訴狀內應記載上訴理由，表明(一)原
    判決所違背之法令及其具體內容，(二)依訴訟資料可認為原判
    決有違背法令之具體事實，民事訴訟法第436條之24第2項、
    第436條之25分別定有明文。所謂判決違背法令，乃指判決
    不適用法規或適用不當，民事訴訟法第468條就此所為規定
    ，依同法第第436條之32第2項規定亦準用於小額訴訟事件之
    上訴程序；而以判決有不適用法規或適用不當為上訴理由時
    ，其上訴狀或理由書應有具體之指摘，並揭示該法規之條項
    或內容；若係成文法以外之法則，應揭示該法則之旨趣；倘
    為司法院解釋或最高法院之判例，則應揭示該判解之字號或
    其內容；如依民事訴訟法第469條所列第1款至第5款理由提
    起上訴時（同條第6款未在民事訴訟法第436條之32第2項所
    定準用範圍內），其上訴狀或理由書應揭示合於該條款之事
    實。是以小額訴訟事件之上訴狀或理由書如未依前述方法表
    明上訴理由者，即難認為已對原判決之違背法令有具體之揭
    示，其上訴為不合法，法院毋庸命其補正，應逕以裁定駁回
    之，此觀民事訴訟法第436條之32第2項所準用之同法第471
    條第1項、第444條第1項規定甚明（最高法院71年台上字第
    314號、26年鄂上字第236號判例意旨，暨吳明軒著「中國民
    事訴訟法」93年9 月版第1265、1266頁參照）。
二、查本件上訴狀略載：上訴人係為加盟訴外人啟發智慧科技股
    份有限公司（以下簡稱「啟發公司」）經營之小哈波電腦美
    語教學系統，乃簽發系爭支票予啟發公司之負責人林晏安為
    保證金，本應俟契約期滿時退還；且該公司於96年中倒閉，
    無力繼續履行加盟義務，經聯繫後，林晏安已承諾退還系爭
    支票，惟其迄未履行，被上訴人不知如何取得該紙支票，竟
    持以向上訴人請求給付票款，顯係與啟發公司聯合坑殺受害
    之加盟廠商，即自不得向上訴人請求給付票款云云，僅係引
    用其在第一審所為「是我加盟商的產品，小哈波，他有壹個
    公司名字啟發智慧科技股份有限公司，代表人是林晏安，我
    會開這張票是因為加盟總公司的保證金，後來這家加盟公司
    倒閉，卻沒有將保證金退還給我」等防禦方法作為第二審上
    訴理由，並未依訴訟資料指出原審判決認定事實、適用法律
    如何違背法令之具體事實，更未表明其所違反法令之條項及
    內容，即不得謂已合法表明上訴理由（最高法院71年度台上
    字第503號、第509號判決意旨參照），揆諸前開說明，其上
    訴顯不合法，自應予裁定駁回。
三、次查，在票據上簽名者依票據法第5條規定，應照票上所載
    文義負責；而執票人取得票據除係惡意者外，票據法第13條
    前段明定票據債務人不得以自己與發票人或執票人之前手間
    所存抗辯之事由對抗執票人，故凡在票據上簽名者不問其原
    因為何，均應依票上所載文義負票據責任，且原則上不得以
    原因關係之瑕疵對抗執票人。是以票據權利義務之行使，即
    與其基礎之原因關係各自獨立，執票人行使票據上權利時，
    就其基礎之原因關係確係有效存在之事實，並不負舉證責任
    ；票據債務人如欲以其自己與發票人或執票人之前手間所存
    之抗辯事由對抗執票人，即應就執票人取得票據係出於惡意
    或詐欺之票據權利行使障礙事由，負責舉證（最高法院78年
    度台上字第485號、82年度台上字第629號判決意旨參照）。
    茲上訴人既自承系爭支票係為支付加盟小哈波電腦美語教學
    系統之保證金，始簽發交付啟發公司，其上訴狀亦記載：「
    直至97年7月收到福建金門地方法院民事支付命令聲請，才
    知此支票早已被拿去銀行票貼」；參照被上訴人所提無受款
    人及禁止背書轉讓記載之支票背面影本蓋有啟發公司及林晏
    安之印章，可見啟發公司乃依加盟契約正當取得系爭紙支票
    ，被上訴人受讓系爭支票亦有相當之對價；且上訴人並不能
    證明非其直接後手之被上訴人取得系爭支票係出於惡意或詐
    欺之事實，按票據法第13條規定之反面解釋，身為該紙支票
    發票人之上訴人，自不得以其自己與被上訴人之前手即啟發
    公司與間所存關於加盟契約債務不履行之爭執對抗執票之被
    上訴人。故原審採酌被上訴人所提證據認定事實，進而依票
    據法第126條、第133條及第144條所準用之第85條第1項規定
    ，判命上訴人按票載文義如數給付票款及自提示日起之法定
    遲延利息，尚難認有何違背法令之處；至上訴人於上訴狀檢
    附之小哈波電腦美語加盟契約書及統一發票影本，係上訴後
    始提出之新證據，復未證明係因原審違背法令致未能於第一
    審提出之情事，本院按民事訴訟法第436條之28前段規定，
    即不得加以審酌，附此敘明。
四、本件第二審訴訟費用，應依民事訴訟法第436條之32第1項準
    用第436條之19條第1項確定其數額為新臺幣1,500元，並由
    上訴人負擔，爰諭知如主文第2項所示。
據上論結，本件上訴為不合法，依民事訴訟法第436條之32第1項
、第2項、第444條第1項前段、第95條、第78條、第436條之19
第1項，裁定如主文。
中    華    民    國    97    年    11    月    25    日
                    民事第一庭審判長法  官  周建興
                                    法  官  鄭銘仁
                                    法  官  許佳容
以上正本係照原本作成。
本裁定不得抗告。
中    華    民    國    97    年    11    月    25    日
                                    書記官  李成在


司法院資訊處製作；財團法人民間司法改革基金會備份。
